臺灣高等法院高雄分院刑事判決　　　　 94年度上易字第413號
上　訴　人
即　被　告　戊○○
　　　　　　　　　　（
上列上訴人因竊盜案件，不服臺灣高雄地方法院93年度易字第19
02號中華民國94年5 月11日第一審判決（起訴案號：臺灣高雄地
方法院檢察署93年度偵字第22987 號），提起上訴，暨移送併案
審理（臺灣高雄地方法院檢察署94年度偵字第17407 號、第1758
8 號、第17844 號、第18160 號），本院判決如下：
    主  文
原判決撤銷。
戊○○連續帶兇器於夜間侵入住宅竊盜，累犯，處有期徒刑貳
年陸月，並於刑之執行前令入勞動處所強制工作年。扣案油壓
剪壹支、斧頭壹支，均沒收。
    事  實
一、戊○○前於民國76年、78年、82年、84年、85年、86年（有
    2 次）、87年、91年、92年間，均因竊盜案件，經分別判處
    有期徒刑1 年10月、2 年（刑前強制工作3 年）、10月、1
    年、5 月、4 月（4 月）、1 年（刑前強制工作3 年）、1
    年2 月、6 月，甫於93年11月8 日縮短刑期假釋出監；又曾
    於91年間因搶奪案件，經臺灣高雄地方法院判處有期徒刑9
    月確定，於91年10月18日入監執行，並於92年6 月13日執行
    完畢。
二、戊○○於93年11月8 日假釋出監後，猶不知警惕，因缺錢花
    用，竟基於意圖為自己不法所有之概括犯意，連續於附表所
    示之時間、地點，以附表所示之方法（其中附表編號5 、6
    分別帶其所有可供兇器使用之油壓剪、斧頭各1 支），竊
    取如附表所示庚○○○等人所有或持有之如附表所示之財物
    。嗣分別於93年11月12日上午10時30分許，在高雄市○○
    區○○路旁廢棄工廠為警查獲；94年7 月31日下午0 時50
    分許，在高雄市楠梓區○○○路1200號榮工處宿舍為警查獲
    ，並扣得其所有供竊盜用油壓剪1 支；94年8 月1 日下午
    8 時許，在高雄市楠梓區○○○街巷內為警查獲，並扣得其
    所有供竊盜用斧頭1 支；94年8 月4 日上午9 時50分許，
    在高雄市楠梓區○○○街166 巷5 弄7 號屋頂為警查獲；
    94年8 月20日下午20時30分許，在高雄市楠梓區○○○路11
    18號前為警查獲。
三、案經高雄市政府警察局楠梓分局報告臺灣高雄地方法院檢察
    署檢察官偵查起訴，暨移送本院併案審理。
    理  由
一、程序方面─
    本件上訴人即被告戊○○（以下簡稱被告）、檢察官迄本院
    言詞辯論終結前，均未爭執證人林宗加、丙○○、己○○○
    於偵查中向檢察官所為陳述，有何顯有不可信之情況；且查
    無證人林宗加、丙○○、己○○○於偵訊中之陳述，有顯不
    可信之情況。依刑事訴訟法第159 條之1 第2 項規定，證人
    林宗加、丙○○、己○○○於偵查中向檢察官所為陳述，均
    具證據能力。
二、認定犯罪事實所憑證據及理由─
  (一)訊據被告矢口否認有上開竊盜犯行，辯稱：「庚○○○、乙○○○部分，是在同一個地點；伊沒有在楠梓火車站、榮工
    處宿舍偷腳踏車；天珠手鍊、手電筒到處都有相同形式的東
    西，如何證明是辛○○、甲○○的；伊是喝醉酒走錯房子，
    並沒有偷己○○○的零錢，90元是伊自己的；伊是意識不清
    要去買瓦斯桶，沒有偷手機；伊在警局有承認部分偷竊行為
    ，是因為警察說這樣比較有利，會讓伊判輕一點」云云。
  (二)經查：
  1.如附表編號1 、2 、3 所示事實，業經證人庚○○○於原審
    證稱：「93年11月11日凌晨伊家遭竊，包括皮包、手機、健
    保卡等物，手機是放在皮包，而皮包則是放在房間裡，但家
    裡門窗沒有被破壞，伊家門有關，但未上鎖；乙○○○是伊
    鄰居，但與伊家還有一段距離」等語（見原審卷91頁）；證
    人即乙○○○之子林宗加於偵訊中證稱：「93年11月11日凌
    晨，那時伊母親住院，家裡都沒有人在，被偷乙○○○之存
    摺、身心殘障手冊，及林寶仁郵局存摺、印章等物，被偷的
    東西都是放在1 樓同一個房間內，家中1 樓、2 樓都沒有上
    鎖，門窗也未被破壞；伊與庚○○○是鄰居，警方通知後，
    伊才知道庚○○○家也被偷」等語明確（見93偵22987 號卷
    第39頁）；並經證人即製作被告警詢筆錄之員警高峰銘於本
    院證稱：「製作筆錄當時，戊○○因之前有吸食強力膠，有
    時候會答非所問，但凌晨查獲後，直到早上才製作筆錄，所
    以戊○○不是精神恍惚，他還會閃問題，伊並沒有對戊○○
    一副要打人的樣子；庚○○○、乙○○○二家，一間是透天
    厝、一間是三合院，距離不遠；戊○○騎腳踏車被伊查到後
    ，他說腳踏車是在楠梓火站前牽的，但公告後找不到被害人
    」等語在卷（見本院卷第70、71頁），並有警詢筆錄記載被
    告訊問時間為93年11月12日11時35分至12時25分（見楠梓分
    局高市警楠分三字第0930023298號卷第1 、2 頁）；復經被
    告於偵訊中供稱：「伊於11日竊取信用卡、腳踏車、健保卡
    等物」等語在卷（見93偵22987 號卷第14頁）；再者，附表
    編號3 之腳踏車尚能騎用，且從外觀上看並非老舊之物，有
    相片1 幀在卷可按（見同前卷警卷第20頁），自非遭棄置不
    要之廢棄物；此外，復有贓物認領保管收據2 紙在卷可佐（
    見同前警卷第13、14頁）。足認被告確有為如附表編號1、2
    、3 所示之竊盜行為，被告上開庚○○○、乙○○○遭竊之
    物品放置在同一地點，或未竊取腳踏車之辯解，均不足採信
    。
  2.如附表編號4 、5 所示之事實，業經證人辛○○於本院證稱
    ：「94年7 月31日，戊○○用油壓剪破壞榮工處鑰匙，後來
    從榮工處宿舍跑出來，被伊同事丙○○追到，伊到現場，認
    出戊○○手上戴的天珠就是伊前二天被偷的天珠，因伊的天
    珠，在伊跌倒時，中間一顆大的珠子有裂了一個縫，所以伊
    就沒有戴，放在榮工處宿舍床頭櫃上，伊向警察說天珠絕對
    是伊的」等語明確（見本院卷第144 、145 頁），並有天珠
    手鍊、門鎖遭破壞相片5 幀在卷可按（見楠梓分局高市警楠
    分三字第0940015870號卷第20、22、23、25頁）；復經證人
    丙○○於偵訊中陳稱：「94年7 月31日小偷拿油壓剪破壞宿
    舍門鎖，被伊看到，小偷就騎著伊的腳踏車跑，後來被伊與
    同事抓到」等語在卷（見94偵17407 號卷第27頁）；此外，
    復有贓物認領保管收據1 紙在卷（見同前警卷第18頁）、油
    壓剪1 支扣案可資佐證。足認被告確有為如附表編號4 、5
    所示之竊盜行為，被告上開未為此部分犯行之辯解，尚不足
    採信。
  3.如附表編號6 、7 、8 所示之事實，業經證人己○○○於偵
    訊中證稱：「94年8 月1 日當天晚上8 點左右，戊○○進到
    伊住家1 樓的和室，伊當時在後面廚房和朋友泡茶，剛好走
    到前面房間要打電話，發現戊○○從和室探頭，伊問他做什
    麼，戊○○問伊說是否有一位黃姓的先生，伊說不是，伊罵
    戊○○，他就往外跑，他的腳踏車上還放著斧頭，伊被偷零
    錢90元」等語（見94偵17588 號卷第23頁），證人丁○○於
    本院證稱：「94年8 月4 日上午伊去開店後，伊去後面上廁
    所，從門縫看到戊○○打開瓦斯行櫃檯抽屜，偷伊的手機」
    等語（見本院卷第148 頁）；證人甲○○於本院證稱：「94
    年8 月20日下午7 點多，保全公司打電話給伊，說伊工廠被
    侵入，伊的工廠和住家是連在一起，剛好戊○○把1 支手電
    筒抱在胸前經過，被伊姐認出是伊放在工廠遺失的手電筒，
    警察喝令戊○○不要動，戊○○就往快車道跑，被高雄客運
    車撞到，伊確定戊○○手上拿的手電筒就是伊被偷的」等語
    明確（見本院卷第150 、152 頁）；對照被告於原審聲押案
    、本院分別供稱：「手電筒是伊向黃鎮鋒借的」（見原審聲
    羈卷第5 頁）、「手電筒是伊買的」等語（見本院卷第158
    頁），前後供述已有不符；復有贓物認領保管收據3 紙、「
    正通煤氣行」現場相片2 幀在卷（見楠梓分局高市警楠分三
    字第0940016011號卷第16頁，楠梓分局高市警楠分三字第09
    40016235號卷第13、14頁，楠梓分局高市警楠分三字第0940
    017526號卷第22頁）、斧頭1 支扣案可資佐證。足認被告確
    有為如附表編號6 、7 、8 所示之竊盜行為，被告上開未為
    此部分犯行之辯解，尚不足採信。
  (三)綜上所述，被告上開辯解，均為圖卸刑責之詞，不足採信。
    本件事證已明，被告犯行洵堪認定。
三、論罪及撤銷改判之理由─
  (一)核被告就附表編號1 、2 、8 所為，均係犯刑法第321 條第
    1 項第1 款之於夜間侵入住宅竊盜罪；就附表編號3 、4 、
    7 所為，均係犯同法第320 條第1 項普通竊盜罪；就附表編
    號5 所為，係犯同法第321 條第1 項第2 款、第3 款之帶
    兇器毀壞其他安全設備竊盜罪；就附表編號6 所為，係犯同
    法第321 條第1 項第1 款、第3 款帶兇器於夜間侵入住宅
    竊盜罪。被告5 次加重竊盜及3 次普通竊盜犯行，時間相隔
    未久，犯罪基本構成要件相同，顯係基於概括犯意反覆為之
    ，為連續犯，依刑法第56條規定，論以情節較重之帶兇器
    於夜間侵入住宅竊盜一罪。檢察官就如附表編號4 至8 所示
    之竊盜犯行雖未起訴，因與起訴部分有裁判上一罪關係，為
    起訴效力所及，本院自應依法審究。又被告前91年間因搶奪
    案件，經臺灣高雄地方法院判處有期徒刑9 月確定，於91年
    10月18日入監執行，並於92年6 月13日執行完畢，有臺灣高
    等法院被告前案紀錄表在卷可憑，被告於有期徒刑執行完畢
    後，5 年內再犯本件有期徒刑以上之罪，為累犯，依刑法第
    47條規定加重其刑。
  (二)原判決以被告罪證明確，予以論罪科刑，固非無見。惟被告
    所犯如附表編號4 至8 所示之竊盜犯行部分（即併案部分）
    ，與其餘竊盜犯行有連續犯之裁判上一罪關係，業如前述，
    原判決未及審酌，尚有未洽。被告提起上訴，否認犯罪，雖
    無理由，惟原判決既有上開違誤之處，自應由本院將原判決
    撤銷改判。
四、科刑及沒收之理由─
  (一)爰審酌住宅為個人極為私密之空間，於夜間侵入他人住宅行
    竊，除侵害個人之財產權外，更嚴重威脅個人之居住安寧及
    居家安全，被告正值壯年，不思循正當工作獲致財物以維生
    ，竟倚賴竊取他人財物供己使用，為圖私利連續行竊8 次，
    且前有多次竊盜前科，素行非佳，惟所得財物非鉅等一切情
    狀，量處有期徒刑2 年6 月，以資懲儆。本件雖係被告上訴
    ，惟本院認定被告犯行較原審為多，故量處較重之刑。再審
    酌被告於76年、78年、82年、84年、85年、86年（有2 次）
    、87年、91年、92年間，均因竊盜案件，經分別判處有期徒
    刑1 年10月、2 年（刑前強制工作3 年）、10月、1 年、5
    月、4 月（4 月）、1 年（刑前強制工作3 年）、1 年2 月
    、6 月，有上開臺灣高等法院被告前案紀錄表可憑，甫於93
    年11月8 日因竊盜案縮短刑期假釋出監，即於3 日後再為本
    件8 次竊盜犯行，從其犯罪時間、次數、所竊財物及對象觀
    之，顯與一般慣竊之懶惰成習，長期間且有計劃一再、多次
    數而以犯罪成為日常習慣之情形相符，應認被告有竊盜犯罪
    之習慣，爰依竊盜犯贓物犯保安處分條例第3 條第1 項第1
    款規定，併宣告於刑之執行前，令入勞動場所強制工作3 年
    ，以矯正其竊盜惡習。
  (二)扣案油壓剪1 支、斧頭1 支，被告雖否認為其所有，辯稱係
    借自公司（指榮工處）云云（見本院卷第155 頁），惟榮工
    處相關人員並未指稱該等物品為其等所有，復係被告為本件
    如附表5 、6 所示竊盜犯行時，為警當場查扣，應屬被告所
    有較符情理，並依刑法第38條第1 項第2 款規定宣告沒收。
五、適用之法律─
  (一)刑事訴訟法第369 條第1 項前段、第364 條、第299 條第1
    項前段。
  (二)竊盜犯贓物犯保安處分條例第1 條前段、第3 條第1 項第1
    款、第4 條、第5 條第1 項前段。
  (三)刑法第56條、第321 條第1 項第1 款、第3 款、第47條、第
    38條第1 項第2 款。
本案經檢察官姜麗儒到庭執行職務
中　　華　　民　　國　　94　　年　　11　　月　　18　　日
                  刑事第七庭    審判長法  官  莊飛宗
                                      法  官  黃憲文
                                      法  官  曾逸誠
以上正本證明與原本無異。
不得上訴。
中　　華　　民　　國　　94　　年　　11　　月　　18　　日
　　　　　　　　　　　　　　　　　　　書記官  郭蘭蕙
附錄本判決論罪科刑法條：
刑法第321條：
犯竊盜罪而有左列情形之一者，處6 月以上5 年以下有期徒刑：
一於夜間侵入住宅或有人居住之建築物、船艦或隱匿其內而犯之
者。
二毀越門扇、牆垣或其他安全設備而犯之者。
三攜帶兇器而犯之者。
四結夥3 人以上而犯之者。
五乘火災、水災或其他災害之際而犯之者。
六在車站或埠頭而犯之者。
前項之未遂犯罰之。
附表：
┌─┬────┬─────┬───────────┬────────┐
│編│時  間  │地  點    │被  害  人            │竊  得  財  物  │
│號│        │          │犯  罪  方  法        │所  犯  法  條  │
├─┼────┼─────┼───────────┼────────┤
│1 │93年11月│高雄市楠梓│庚○○○              │庚○○○所有皮包│
│  │11日凌晨│區○○路31│於日出前，徒手推開曾江│1 只（內有鑰匙2 │
│  │3時許   │號        │秀鳳位於該址住處大門，│串、庚○○○全民│
│  │        │          │而侵入住宅內行竊      │健康保險卡2 張、│
│  │        │          │                      │行動電話手機1 支│
│  │        │          │                      │｛門號0000000000│
│  │        │          │                      │ 號 ｝、女用手錶│
│  │        │          │                      │1 只、長庚紀醫院│
│  │        │          │                      │掛號證1 張、丹提│
│  │        │          │                      │會員卡1 張、高福│
│  │        │          │                      │證券查詢卡1 張、│
│  │        │          │                      │曾豐德全民健康保│
│  │        │          │                      │險卡1 張、曾繼滿│
│  │        │          │                      │機車保險證1 張）│
│  │        │          │                      │刑法第321 條第1 │
│  │        │          │                      │項第1 款        │
│  │        │          │                      │                │
├─┼────┼─────┼───────────┼────────┤
│2 │93年11月│高雄市楠梓│乙○○○、林寶仁      │乙○○○所有身心│
│  │11日凌晨│區○○路16│於日出前，徒手推開林王│殘障手冊1 本、林│
│  │某時    │7巷20號   │美月位於該址住處大門，│寶仁所有郵局存摺│
│  │        │          │侵入住宅行竊          │1 本            │
│  │        │          │                      │刑法第321 條第1 │
│  │        │          │                      │項第1 款        │
├─┼────┼─────┼───────────┼────────┤
│3 │93年11月│高雄市楠梓│不詳姓名之人          │不詳姓名之人所有│
│  │11日下午│區火車站旁│徒手行竊              │之腳踏車1 輛    │
│  │4 時許  │          │                      │刑法第320 條第1 │
│  │        │          │                      │項              │
├─┼────┼─────┼───────────┼────────┤
│4 │94年7 月│高雄市楠梓│辛○○                │辛○○所有天珠手│
│  │下旬某日│區○○○路│徒手行竊（無法確定行竊│鍊1 串          │
│  │        │1200號榮工│之時間為日出前、後）  │刑法第320條第1  │
│  │        │處宿舍    │                      │項              │
├─┼────┼─────┼───────────┼────────┤
│5 │94年7 月│高雄市楠梓│榮工處、丙○○        │丙○○所有腳踏車│
│  │31日下午│區○○○路│先持其所有油壓剪破壞庫│1 輛            │
│  │0 時50分│1200號榮工│房附加之門鎖（毀損部分│刑法第321條第1  │
│  │前      │處工程材料│未據告訴）行竊未有所獲│項第2 款、第3款 │
│  │        │事業部庫房│，再竊取放置在宿舍前之│                │
│  │        │及宿舍前  │腳踏車1 輛            │                │
│  │        │          │                      │                │
├─┼────┼─────┼───────────┼────────┤
│6 │94年8 月│高雄市楠梓│己○○○（有提出侵入住│己○○○所有現金│
│  │月1 日下│區○○路  │宅告訴）              │新臺幣90元（50元│
│  │午8 時許│503 號    │於夜間帶斧頭1 支（放│硬幣1 枚、10元硬│
│  │        │          │置在所騎乘之腳踏車上）│幣4 枚）        │
│  │        │          │，徒手推開己○○○於該│刑法第321 條第1 │
│  │        │          │址住處大門，侵入住宅1 │項第1 款、第3 款│
│  │        │          │樓和室行竊            │                │
├─┼────┼─────┼───────────┼────────┤
│7 │94年8 月│高雄市楠梓│丁○○（有提出告訴）  │丁○○所有MOTORO│
│  │月4 日上│區○○○街│於日間進入丁○○經營之│LA-E88型行動電話│
│  │午9 時30│160 號「正│正通瓦斯行徒手行竊    │手機1 支        │
│  │分許    │通煤氣行」│                      │刑法第320 條第1 │
│  │        │          │                      │項              │
├─┼────┼─────┼───────────┼────────┤
│8 │94年8 月│高雄市楠梓│甲○○（有提出告訴）  │甲○○所有防暴型│
│  │20日下午│區○○○路│於日沒後，侵入甲○○位│手電筒1 支      │
│  │7 時許  │1118號工廠│於該址之工廠（與住家連│刑法第321 條第1 │
│  │        │（與住家連│結在一起）徒手行竊    │項第1 款        │
│  │        │結在一起）│                      │                │
└─┴────┴─────┴───────────┴────────┘
